【裁判字號】    98,上易,269
【裁判日期】    980331
【裁判案由】    侵占
【裁判全文】
臺灣高等法院刑事判決                 98年度上易字第269號
上  訴  人
即  自訴人  丙○○
自訴代理人  王世豪律師
            張立業律師
被      告  乙○○
            甲○○
上列上訴人即自訴人因被告等人侵占案件，不服臺灣臺北地方法
院97年度自字第132 號，中華民國97年12月23日第一審判決，提
起上訴，本院判決如下：
    主  文
上訴駁回。
    理  由
一、本案經本院審理結果，認第一審判決對被告乙○○等為無罪
    之諭知，核無不當，應予維持，並引用第一審判決書記載之
    證據及理由（如附件）。
二、自訴人丙○○（簡稱自訴人）上訴意旨略以：被告甲○○既
    辯稱自訴人匯至慶豐商業銀行新店分行第00000000000000號
    帳戶（戶名：樂勤股份有限公司，以下簡稱樂勤公司）之新
    台幣（下同）33萬元，係自訴人償付予被告甲○○，作為被
    告甲○○之前同意自訴人住於其住宅之補貼費、使用費，以
    及自訴人出差所需之代墊款項，則被告甲○○應說明上開費
    用發生之時間、內容、方式、帳戶、金額，如自訴人係清償
    上開款項，何以不匯入被告甲○○帳戶？自應詳加調查，原
    審僅憑被告甲○○之辯解，以及與自訴人纏訟多年之前妻李
    莫華之供述，而為判決，自有應調查而未調查之違誤；又證
    人李莫華於另案作證時證稱伊與甲○○間沒有債權債務關係
    ，自訴人匯予樂勤公司的錢，是自訴人向甲○○的借款，自
    訴人在甲○○家住了4 、5 年還有消除家俱等倉租、保管費
    都沒有償還，自應再就其所指借款、費用之時間、內容、方
    式、帳戶、金額逐筆核對，以及自訴人如係為清償被告甲○
    ○借款，何以不匯入被告甲○○之帳戶，原判決亦有應行調
    查而未調查之違誤等語，並請求調查樂勤公司上開帳戶自90
    年5 月9 日起至90年12月31日間之所有提款單、交易往來明
    細資料。
三、訊之被告甲○○仍承原審所供，堅決否認有何侵占犯行，辯
    稱：自訴人結婚之初沒有錢，其所住眷村亦需改建，要住伊
    家可以補貼伊錢，自訴人住在伊宅4 年半，並承諾要補貼伊
    倉租、房租、水電、伙食費，另自訴人出差至大陸必須買東
    西，有很多伊代墊之款項。至於樂勤公司之帳戶本即實際由
    伊使用，自訴人匯入樂勤公司之上開款項確是償付予伊，而
    非給李莫華，亦與被告乙○○無關等語。
四、經查：（一）依自訴人於原審之自訴意旨所示，自訴人將33
    萬元陸續匯入樂勤公司上開帳戶，其目的係給付其前妻李莫
    華生活費用。被告2 人對於此點則加以否認，辯稱自訴人係
    償付被告甲○○之債務。雙方對於此點，雖各執一詞，惟自
    訴人匯款目的係將上開款項加以轉讓一節，應可認定。自訴
    人既以轉讓金錢為目的，受讓人自有權處分之。是本件樂勤
    公司之代表人即被告乙○○，將該公司上開帳戶之存簿、大
    小章交予被告甲○○領取，於主觀上難認有何變更持有為所
    有之犯罪意思。自訴人主張其匯款之受讓人為李莫華而非樂
    勤公司，是否有理，自應循民事途逕加以解決；（二）原審
    法院以證人李莫華已經明白結證稱：伊與自訴人協議離婚雖
    尚未辦理登記，惟於協議書內約定自訴人每月應負擔之生活
    費應匯入李莫華大安銀行新店分行所開設之帳戶，從未指示
    自訴人將生活費匯入其他帳戶等語，核與卷內所附離婚協議
    書、台北銀行入戶電匯回條相符，另以證人李莫華於原審證
    稱自訴人確曾承諾補貼共同生活花費及暫借擺放家俱費用予
    被告甲○○等語，認定被告所辯其主觀上認定該33萬元係自
    訴人償付之款項等語，尚屬有據，另參以自訴人自承於上開
    匯款前後從未打電話與被告2 人聯絡，亦未曾委託被告2 人
    將匯款轉交予李莫華，確認被告甲○○將匯款領走，主觀上
    亦無侵占之犯意等情，而諭知被告2 人無罪，係以自訴人所
    提證據不能證明被告2 人犯罪。本件自訴人既以被害人身分
    提起自訴，取代檢察官於法庭上實行追訴之公訴人角色，自
    應肩負等同於檢察官於一般公訴案件之舉證責任，對於有關
    被告犯罪之證據，應由自訴人積極向法院提出，並使法院產
    生被告有罪之確信。但查，自訴人於原審之舉證責任已有未
    盡，自訴人提起本件上訴，雖主張原審就被告甲○○、證人
    李莫華所供自訴人積欠甲○○債務之情事尚有未盡調查能事
    ，惟此乃自訴人本應舉證事項，且如前所述，本件應屬民事
    糾葛，自訴人於舉證之前，本院認亦無調查必要。而自訴人
    迄至本院言詞辯論終結前，並未就被告2 人有何變更持有為
    不法所有之犯意提出新事證，此外復查無其他積極事證證明
    被告2 人有何自訴人所指之犯行，本件上訴為無理由，應予
    駁回。
五、被告乙○○經合法傳喚，無正當理由不到庭，爰不待其陳述
    逕行判決。
據上論結，應依刑事訴訟法第373 條、第368 條、第371 條，判
決如主文。
中    華    民    國    98    年    3     月    31    日
                  刑事第二十庭審判長法  官  楊貴雄
                                    法  官  林銓正
                                    法  官  鄧振球
以上正本證明與原本無異。
不得上訴。
                                    書記官  劉有志
中    華    民    國    98    年    4     月    2     日


司法院資訊處製作；財團法人民間司法改革基金會備份。
